臺灣高雄地方法院刑事判決　　　　　　　96年度訴字第1097號
公　訴　人　臺灣高雄地方法院檢察署檢察官
被　　　告　丙○○
上列被告因家暴傷害罪案件，經檢察官提起公訴（96年度偵字第
3560號），本院判決如下：
    主  文
丙○○犯傷害直系血親尊親屬罪，累犯，處有期徒刑捌月。
    事  實
一、丙○○前有四次犯傷害直系血親尊親屬罪之科刑紀錄：
(一)於民國93年間因犯傷害直系血親尊親屬罪，經本院以93年度
    訴字第1307號判處拘役50日確定。
(二)於同年因再犯相同罪名，經本院以93年度簡字第3675號判處
    有期徒刑3 月確定。
(三)於94年間因三犯相同之罪，經本院以94年度簡字第5414號判
    處有期徒刑5 月確定。
(四)於同年因四犯相同之罪，經本院以95年度簡字第150 號判處
    有期徒刑5 月確定，經與前開（三）所宣告之刑定其應執行
    刑有期徒刑9 月，甫於95年8 月28日執行完畢。
二、猶未知警惕，明知丁○○係其生父，為其直系血親尊親屬，
    二人間具有家庭暴力防治法第3 條第3 款之家庭成員關係，
    仍於95年12月18日凌晨1 時許，自外返回高雄縣美濃鎮下竹
    圍29之1 號住處時，見丁○○已在房內休息，猶敲門將之喚
    醒，質問丁○○為何經常於夜間猛力開關房門製造噪音，然
    因丁○○擋住房門不讓其進入，竟基於傷害直系血親尊親屬
    之犯意，使力推拉房門，致站立門後之丁○○遭門板碰撞，
    受有左膝上方及右腰背挫傷之傷害。
三、案經丁○○訴請臺灣高雄地方法院檢察署檢察官偵查起訴。
    理  由
一、本判決所引用之證據資料，其中傳聞證據部分，除有刑事訴
    訟法第159 條之1 至4 或其他傳聞例外情形，本得作為證據
    外，其餘均經被告及檢察官於審理中同意作為證據，本院審
    酌各該證據作成之情況，認以之為證據並無不當，依刑事訴
    訟法第159 條之5 第1 項規定，均得為證據。
二、訊據被告丙○○固於本院審理中坦承有於前揭時、地與告訴
    人丁○○發生爭執，進而拉扯房門等情，惟矢口否認有何傷
    害直系血親尊親屬犯行，辯稱：僅與丁○○拉扯房門，並未
    毆打老父，不知其為何受傷云云。經查：
(一)告訴人丁○○係被告丙○○之生父，為被告所自承，並經本
    院核閱被告及告訴人身分證屬實。而被告確有於前揭時間，
    自外返回上址住處，明知告訴人已在房內休息，仍敲門將之
    喚醒，質問告訴人為何經常於夜間猛力開關房門製造噪音，
    因告訴人擋住房門不讓其進入，遂使力推拉房門，致其受傷
    等情，業據被告於本院審理中坦白承認（本院卷第18頁）。
    核與證人即其母乙○○○於審理中證稱：當晚我看見丁○○
    與丙○○父子兩人不知道在吵什麼，砰砰碰碰的，二人一直
    在推門，然後木門敲到丁○○，他有受傷等語相符（本院卷
    第37頁），並有行政院衛生署旗山醫院出具之診斷證明書1
    份在卷可稽（96年度他字第24號卷第4 頁），足認被告確有
    推拉房門撞擊告訴人，致其受有上開傷害甚明。
(二)告訴人雖一再指稱被告係對其拳打腳踢，將其推倒5 、6 次
    ，致其流鼻血等語，然依其上開指訴之毆打情形，應非僅造
    成上開診斷證明書所載左膝上方及右腰背挫傷之傷勢，而應
    係更重之傷害，且告訴人以證人身分到庭證稱：我所陳述的
    是從以前到當天為止，丙○○一共毆打我5 次的全部情形等
    語（本案卷第34頁），足認告訴人所指述情節並非本案之具
    體情形，而係混雜先前業經判決之各次傷害犯罪事實，其記
    憶顯有混淆不清之處，此部分尚難遽採為認定本件特定犯罪
    事實之依據，應認被告上開自白，核與證人乙○○○證述一
    致，又與診斷證明書所載傷勢相符，較為可採。然被告既以
    推拉房門之方式，撞擊告訴人致其受有上開傷勢，仍屬傷害
    告訴人之身體，不因非以毆打之方式為之而有不同。
(三)綜上，本件事證明確，被告犯行洵堪認定，應予依法論科。
三、本件告訴人係被告之生父，為其直系血親尊親屬，且二人間
    具有家庭暴力防治法第3 條第3 款所定之家庭成員關係。依
    家庭暴力防治法第2 條第2 項規定：「本法所稱家庭暴力罪
    者，謂家庭成員間故意實施家庭暴力行為而成立其他法律所
    規定之犯罪」。然因家庭暴力防治法並無刑罰之規定，仍應
    依刑法所規定之罪名處罰。本件被告傷害其生父，核其所為
    ，係犯刑法第280 條、第277 條第1 項之傷害直系血親尊親
    屬罪，應依同法第277 條第1 項所定法定刑，加重其刑。又
    其前有如事實欄第一段所示犯罪科刑情形，有臺灣高等法院
    被告前案紀錄表1 份在卷可按。其於受徒刑之執行完畢後，
    5 年以內故意再犯本件有期徒刑以上之罪，為累犯，應依刑
    法第47第1 項之規定加重其刑。因刑法第280 條所定之加重
    其刑，屬刑法分則加重之性質，與累犯屬刑法總則加重之性
    質不同，毋庸遞加重之（最高法院92年度第1 次刑事庭會議
    決議意旨參照）。爰審酌被告身為人子，不思孝親及委婉溝
    通，無視其父已80高齡，不堪肢體衝突，竟恃力壯而推拉房
    門加以衝撞，致其受傷，乖違倫常，情理難容；前已四次因
    傷害直系親屬經法院判刑確定，仍再犯本件相同罪行，足見
    前案之處罰顯然過輕，毫無警惕之效，本次自應予較重之處
    罰；惟念其於審理中並未否認有拉扯之情，且依證人乙○○○所述家人平日相處不睦，氣氛緊張，非如一般家庭和樂，
    並非毫無堪憫之處等一切情狀，量處如主文所示之刑，以資
    儆懲。
據上論斷，應依刑事訴訟法第299 條第1 項前段、刑法第280 條
、第277 條第1 項、第47條第1 項，刑法施行法第1 條之1 ，判
決如主文。
本案經檢察官甲○○到庭執行職務。
中　　華　　民　　國　　96　　年　　5 　　月　　11　　日
                  刑事第六庭    審判長法　官  曾逸誠
                                      法  官  王  琁
                                      法  官  林柏壽
以上正本證明與原本無異。
如不服本判決，應於判決送達後10日內，向本院提出上訴狀。
中　　華　　民　　國　　96　　年　　5 　　月　　11　　日
                                      書記官  林國龍
附錄本案論罪科刑法條：
中華民國刑法第277 條第1 項（普通傷害罪）
傷害人之身體或健康者，處3 年以下有期徒刑、拘役或1 千元以
下罰金。
中華民國刑法第280 條（傷害直系血親尊親屬罪）
對於直系血親尊親屬，犯第277 條或第278 條之罪者，加重其刑
至二分之一。
